【裁判字號】    96,易,2193
【裁判日期】    970402
【裁判案由】    詐欺
【裁判全文】
臺灣臺北地方法院刑事判決              96年度易字第2193號
公  訴  人  臺灣臺北地方法院檢察署檢察官
被      告  甲○○
上列被告因詐欺案件，經檢察官提起公訴（九十六年度偵字第一
三九七二號），本院判決如下：
    主  文
甲○○無罪。
    理  由
一、公訴意旨略以：被告甲○○明知社會上詐騙案件層出不窮，
    並可預見將自己之銀行帳戶存摺、金融卡及密碼提供他人使
    用，恐遭利用作為人頭帳戶，作為詐欺集團匯款之用。詎其
    基於幫助他人詐欺取財之未必故意，於民國九十六年五月十
    四日前之不詳時、地，將其所申請之聯邦商業銀行通化分行
    帳號第000000000000號帳戶（下稱系爭銀行帳戶）存摺、提
    款卡與密碼交付詐欺集團所屬之不詳人士。而不詳人士在取
    得甲○○上開聯邦銀行存摺等物後，即基於意圖為自己不法
    所有之犯意，於九十六年五月十四日，透過網際網路之線上
    遊戲網站，向乙○○佯稱欲廉價出售暗黑線上遊戲之錢幣等
    語，使乙○○陷於錯誤，遂依其留下之0000000000號行動電
    話與之聯絡，並依指示匯款新臺幣一千元至甲○○上開聯邦
    銀行帳戶內，旋即遭不詳人士提領一空。俟乙○○（起訴書
    誤載為甲○○）發現有異，始報警循線查知上情，因認被告
    甲○○涉有刑法第三百三十九條第一項、第三十條第一項之
    幫助詐欺取財罪嫌等語。
二、按犯罪事實應依證據認定之，無證據不得認定其犯罪事實；
    又不能證明被告犯罪者，應諭知無罪之判決，刑事訴訟法第
    一百五十四條第二項、第三百零一條第一項分別定有明文。
    次按認定不利於被告之事實，須依積極證據，茍積極之證據
    本身存有瑕疵而不足為不利於被告事實之認定，即應為有利
    於被告之認定，更不必有何有利之證據，至認定犯罪事實所
    憑之證據，雖不以直接證據為限，間接證據亦包括在內；然
    無論直接或間接證據，此用以證明犯罪事實之證據，猶須於
    通常一般人均不至於有所懷疑，堪予確信其已臻真實者，始
    得據以為有罪之認定，倘其證明尚未達到此一程度，而有合
    理性懷疑之存在，無從為有罪之確信時，自應為被告無罪之
    判決，此有最高法院七十六年度台上字第四九八六號、三十
    年上字第八一六號判例可資參照。
三、公訴意旨認被告甲○○涉有上開幫助詐欺罪嫌，無非係以被
    告坦承曾申請開立系爭銀行帳戶之事實，被害人乙○○之指
    述及匯款資料，以及系爭銀行帳戶開戶資料、帳戶歷史交易
    明細，與內政部警政署反詐騙案件紀錄表之報案人並非被告
    等證物為主要論據。惟訊據被告則堅詞否認有何幫助詐欺之
    犯行，並辯稱：伊於九十六年五月十二日以新臺幣一千元為
    代價，經由網路向某姓名年籍不詳之成年女子購買暗黑線上
    遊戲之遊戲幣一億九千萬元，該女子並提供0000000000號行
    動電話號碼供聯絡之用，伊與該女子議定價格後，即依指示
    委由伊兄廖文閔於同日下午六時左右，以伊兄所開設華能興
    業有限公司所有聯邦商業銀行通化簡易分行000000000000號
    帳戶匯款新臺幣一千元至該女子指定之000-000000000000號
    帳戶內，之後該女子即失去聯絡，伊為此曾撥打110及165電
    話報警，直至同年月十四日下午該女子主動與伊聯絡，且告
    知交易錯誤欲退還新臺幣一千元款項，伊不疑有他，即將伊
    所有系爭銀行帳戶帳號告知該女子以供退款，該女子後於同
    日晚間以電話告知因按鍵操作錯誤，誤匯予伊新臺幣三千五
    百元，除請求伊退款二千五百元外，亦詢問伊是否仍願意以
    原約定金額購買遊戲幣，伊經查詢確有前揭匯款匯入後，即
    同意匯回多餘款項，並願再以一千元購買遊戲幣，始依該女
    子電話指示匯款至指定銀行帳戶中，惟該女子提供伊多組銀
    行帳戶中，伊僅成功匯還一千元至000000000000號銀行帳戶
    外，其餘交易均顯示失敗，伊因好奇是否係存款不足而無法
    匯款，即將所有款項領出確認，之後即無法聯絡到該名女子
    ，而伊所有之系爭銀行帳戶存摺、提款卡及密碼自始均為伊
    所持有，並未交付他人使用，伊亦為遭詐騙之受害者，並無
    幫助詐欺之犯行等語。經查：
  (一)案外人乙○○於九十六年五月十四日晚間七時四十五分許，
    因某詐騙集團成員在網路上佯稱欲廉價出售其暗黑線上遊戲
    遊戲幣，因而信以為真，遂依該不詳人士所留下0000000000
    號行動電話號碼與之聯絡，並依指示自其號碼為0000000000
    000000號郵局帳戶匯款一千元至被告甲○○所有系爭銀行帳
    戶內，而遭詐騙上開款項等情，雖經被害人乙○○於警詢中
    指述甚詳，並有臺北縣警察局蘆洲分局成洲派出所陳報單、
    受理刑事案件報案三聯單、受理詐騙帳戶通報警示簡便格式
    表、受理各類案件紀錄表、匯款收據、內政部警政署反詐騙
    案件紀錄表、被告甲○○系爭銀行帳戶存摺明細、開戶資料
    等證物在卷可佐，而堪信為真實。
  (二)惟被告甲○○所有系爭銀行帳戶存摺、提款卡至今仍由其本
    人所持有，並未交付他人使用一節，迭經被告於警詢、偵查
    及本院審理中供述綦詳，核與證人即聯邦銀行通化分行行員
    鄭淑婷所證：被告於九十六年五月二十一日曾持系爭銀行帳
    戶存摺至該行，要求刷存摺以明該簿內金額流向之帳號明細
    為何等語相符，且被告曾於本院準備程序及審理中提出上開
    存摺及提款卡原本，亦經本院於審理中當庭勘驗無誤後發還
    ，則被告所辯其所有系爭銀行帳戶存摺及提款卡並未交付予
    詐騙集團成員使用，而均為其所持有等語，應屬實在。
  (三)且被告甲○○前揭所辯，經本院依職權函詢聯邦商業銀行之
    結果，該行客戶華能興業有限公司確如被告所述，於九十六
    年五月十二日晚間七時零一分許，曾有匯款一千元至臺灣銀
    行000000000000號帳戶內之紀錄；又觀諸被告所提出其所使
    用之0000000000號行動電話通話明細，該電話於九十六年五
    月十二日晚間六時四十五分起至同日晚間七時二十九分許止
    ，曾多次撥打0000000000號行動電話，並於當晚七時四十二
    分及九十六年五月十四日下午二時二十九分許，曾有撥打11
    0報案電話及165反詐騙電話之紀錄一情，核與臺北市政府警
    察局大安分局安和派出所警員謝鎮邦、楊旺宗所為職務報告
    中所載：被告曾於九十六年五月十二日晚間向110報案，經
    大安分局勤務中心於當晚七時五十分聯絡其二人前往處理，
    被告曾告稱遭詐騙等情大致相符，並有卷附臺北市政府警察
    局指揮中心受理110報案紀錄單、臺北市政府警察局大安分
    局受理各類案件紀錄表、員警工作紀錄簿及內政部警政署00
    00000000號、0000000000號反詐騙諮詢專線紀錄表各一份可
    佐，其中0000000000號反詐騙諮詢專線紀錄表內，確曾記載
    廖姓男子檢舉網路詐騙，詐騙電話為0000000000號，詐騙帳
    號為000-000000000000號、被害人自行前往報案等語，是被
    告辯稱曾於九十六年五月十二日因於網路上購買遊戲幣，而
    請其兄廖文閔以華能興業有限公司帳戶匯款至000-00000000
    0000號，於多次聯絡賣家未果，始知遭人詐騙，而於當日報
    警處理，並多次撥打165反詐騙專線等語，即屬實在。
  (四)再觀諸被告系爭銀行帳戶於九十六年五月十四日之交易明細
    ，該帳戶於九十六年五月十四日下午五時四十分至晚間十時
    十五分止，雖有包括乙○○匯款帳戶在內之匯款四筆共三千
    五百元匯入之紀錄外，其後確有三筆分別為一千元、一千元
    及五百十七元款項匯出於不同帳號之紀錄，惟僅有一筆一千
    元之款項交易成功等情，則亦核與被告所辯：其於九十六年
    五月十四日係接獲詐騙集團成員電話，佯稱欲返還其於九十
    六年五月十二日購買遊戲幣之價金一千元，而向其騙得系爭
    銀行帳戶號碼，並於當日晚間以電話告知匯款金額錯誤，並
    要求被告匯還多匯之二千五百元至該詐騙集團成員指定之帳
    戶等語相符，若被告如起訴書所載曾將系爭銀行帳戶之存摺
    、金融卡及密碼交由詐欺集團成員作為詐欺他人匯款之用，
    則該詐欺集團成員於被害人匯款匯入之後，即可將錢一次領
    出，又何須分多次轉匯其他帳號，以取得所詐得款項，是益
    見被告前揭所辯，亦非虛構。
  (五)況現今詐騙手法日新月異，於網路購物時，詐騙集團成員偽
    裝賣家與人交易，後以佯稱交易錯誤欲退還買家價金，而取
    得不知情之買家銀行帳戶號碼後，利用該帳號轉向他人詐騙
    成功後，再以匯還款項錯誤請買家匯還，以從中取得詐騙款
    項之手法，亦時有所聞，且又查無被告有何幫助詐欺之情事
    ，是被告辯稱：其係於網路購買遊戲幣時遭詐騙，後詐騙集
    團成員以還款為由騙得其系爭銀行帳戶號碼，並據以向他人
    詐騙後，再以匯款金額錯誤要求其匯還多出款項，其亦為被
    害人等語，應堪採信。
四、綜上，被告甲○○既未交付其所有系爭銀行帳戶存摺、提款
    卡及密碼予詐騙集團成員使用，其告知詐騙集團成員系爭銀
    行帳戶號碼，並匯出該帳戶內部分款項至詐騙集團成員所指
    定之帳戶，亦係遭詐騙集團成員佯稱返還其款項金額錯誤所
    致，是其所為尚不成立公訴意旨所指刑法第三十條第一項、
    第三百三十九條第一項幫助詐欺取財罪。此外，復查無其他
    積極證據，足以證明被告有起訴書所載之犯行，並使本院達
    到確信，故揆諸前開法律規定及判例意旨，自應為被告無罪
    之諭知。
據上論斷，應依刑事訴訟法第三百零一條第一項，判決如主文。
本案經檢察官葉雅婷到庭執行職務。
中    華    民    國    97    年    4    月     2    日
          臺灣臺北地方法院刑事第二庭
                                    審判長法  官  劉煌基
                                          法  官  賴淑美
                                          法  官  劉秀君
上正本證明與原本無異。
如不服本判決，應於判決送達後10日內向本院提出上訴狀（應抄
附繕本）。告訴人或被害人如對於本判決不服者，應具備理由請
求檢察官上訴，其上訴期間之計算係以檢察官收受判決正本之日
期為準。
                                          書記官  吳俊龍
中    華    民    國    97    年    4     月    2     日


司法院資訊處製作；財團法人民間司法改革基金會備份。
